臺灣高等法院高雄分院刑事判決　　　　 96年度上訴字第521號
上　訴　人
即　被　告　乙○○
　　　　　　　　　　（另案在臺灣高雄監獄執行中）
指定辯護人　本院公設辯護人　甲○○
上列上訴人因殺人未遂案件，不服臺灣高雄地方法院95年度訴字
第2809號中華民國96年1 月10日第一審判決（起訴案號：臺灣高
雄地方法院檢察署95年度偵字第14442 號），提起上訴，本院判
決如下：
    主  文
原判決撤銷。
乙○○殺人未遂，累犯，處有期徒刑陸年陸月。
    事  實
一、乙○○於民國90年間因竊盜案件，經臺灣高雄地方法院判決
    有期徒刑8 月確定，於92年9 月22日縮短刑期假釋出監，於
    同年10月8 日假釋期滿未經撤銷視為執行完畢。猶不知悔改
    ，因缺款花用，而於94年11月22日經由友人李慶豪告知得向
    李慶豪之友人丙○○（起訴書誤載為「張芥偉」）商借，即
    於當日凌晨4 時許，先由李慶豪致電丙○○表示乙○○需幫
    忙，再由乙○○致電丙○○相約於當日清晨6 時30分許在高
    雄市苓雅區○○○路與武營路口會合見面。乙○○即央請不
    知情之紀漢龍騎乘機車搭載前往，張芥偉則駕駛車牌號碼
    3899-ME 號自小客車附載坐於右前座之涂寶玉前往，並在該
    地點路邊人行道與乙○○會面，乙○○即向丙○○表示需借
    款新臺幣（下同）5,000 元，但丙○○僅願貸予3,000 元，
    乙○○認為不足而與丙○○發生爭執，丙○○並未置理而逕
    自進入車內駕駛座準備駛離，乙○○因之心生不滿，而向紀
    漢龍表示一同進入丙○○自小客車之後座，欲再與丙○○理
    論，乙○○即自該車右後方進入右側後座，紀漢龍則自左後
    方進入左側後座，乙○○隨即辱罵丙○○，2 人遂發生爭吵
    ，乙○○一時心生怒火，竟起殺害丙○○之犯意，明知人體
    胸部係心肺重要臟器所在，以刀刺擊將造成大量出血，而致
    人於死，乃取出預藏之尖刀1 把，由右側後座迅速持向左前
    方駕駛座處而至丙○○之右胸前，並猛力往丙○○右胸口處
    刺殺1 刀，造成丙○○前胸3 公分至5 公分深之穿刺傷、併
    內乳動脈損傷及右上肺葉撕裂傷，乙○○將尖刀拔出後仍無
    停手之意，猶喝令丙○○下車，揚言欲致其於死地，紀漢龍
    見狀，遂迅速將乙○○拉下車而逃離現場，丙○○亦趁隙迅
    速駛離，車行至高雄市○○路某處，終因上揭傷勢而致低血
    容性休克不支倒臥駕駛座上，再改由同行之涂寶玉駕車將張
    芥偉送往國軍高雄總醫院急救，始幸免死亡。嗣經涂寶玉於
    同日晚間報警而經警循線查獲。
二、本案經丙○○訴由高雄市政府警察局苓雅分局移送台灣高雄
    地方法院檢察署檢察官偵查起訴。
    理  由
壹、證據能力方面：
    按「被告以外之人於審判外之陳述，雖不符前4 條之規定（
    即傳聞法則例外得為證據之情形），而經當事人於審判程序
    同意作為證據，法院審酌該言詞陳述或書面陳述作成時之情
    況，認為適當者，亦得為證據。」；「當事人、代理人或辯
    護人於法院調查證據時，知有第159條第1項不得為證據之情
    形，而未於言詞辯論終結前聲明異議者，視為有前項之同意
    。」，刑事訴訟法第159 條之5 定有明文。查本件關於證人
    即告訴人丙○○、涂寶玉、紀漢龍等人之陳述、物證及書證
    等證據，於本院調查證據時，當事人檢察官及被告、辯護人
    等均未於言詞辯論終結前聲明異議，本院審酌證人之陳述以
    及物證、書證作成時之情況，認為適當，依上開規定，均得
    為證據。
貳、實體方面：
一、訊據上訴人即被告乙○○固坦認於上揭時地與告訴人丙○○
    發生爭執，並與紀漢龍尾隨張芥偉進入自小客車之後座右側
    ，嗣又持不明利器刺入丙○○之右胸，隨即逃逸之事實，然
    否認有何殺人未遂之犯行，辯稱：我透過友人李慶豪之介紹
    準備以3,000 元向丙○○購買毒品愷他命3 公克，但丙○○
    所交付之毒品量有不足，因此與他發生爭執，但丙○○竟置
    之不理而逕自上車，我才與紀漢隆一同尾隨上車欲與之理論
    ，嗣與丙○○扭打，丙○○並自其座位旁邊拿出某物欲對我
    不利，我情急之下遂自手煞車附近位置拿起一支類似螺絲起
    子之物品，在打鬥揮舞之過程中不小心刺到丙○○。我並未
    向丙○○借錢，該兇器亦非我預先帶去現場，我只是要傷害
    丙○○，並無殺害他之犯意等語。
二、經查：
  (一)被害人丙○○確係遭被告乙○○持利器刺入右胸後，受有前
    胸穿刺傷併內乳動脈損傷及左上肺葉撕裂傷、低血容性休克
    等傷害，並於94年11月22日經急診室入國軍高雄總醫院，並
    接受內乳動脈修補及左上肺葉楔狀手術，隨即於該院加護中
    心治療等事實，此有警卷所附國軍高雄總醫院診斷證明書1
    紙所載可佐。
  (二)證人即告訴人丙○○到庭證稱：我本不認識被告乙○○，因
    我友人李慶豪（綽號「阿豪」）在94年11月22日打電話向我
    表示，被告乙○○有困難，請我幫他忙，後來乙○○再打電
    話與我約定見面時間地點，我問他有何困難，他則表示見面
    再說。我便依約前往，詎知乙○○表示要借5,000 元，但我
    表示身上僅有3,000 元，並全數交付給他，我隨即上車，但
    乙○○竟尾隨我上車坐在後座，他一上車就罵髒話，並表示
    他要5,000 元，為何我只給他3,000 元，我們隨即發生爭吵
    ，乙○○便突然自後方將手伸到我駕駛座位置，手持不知何
    物刺入我胸口，拔出後仍一直叫我下車，後來他朋友（即紀
    漢龍）一直叫他下車，他才逃逸無蹤，我則趁隙向前開了約
    100 公尺，便陷入昏迷，後來是我同車友人涂寶玉將我推到
    副駕駛座，再將我送至醫院。我從未販賣被告毒品，本件衝
    突應起因於我借給被告的數額太少，被告心生不滿所致。另
    被告所持刺我之刀子我不知從何而來，拔出後亦不知去向何
    處，但我車上從未放置何等利器等語（原審法院卷第55頁至
    第61頁）。其中關於乙○○、紀漢龍2 人尾隨上車後之位置
    、及李秉龍所持兇器之種類、及其出處與去向等節，證人丙
    ○○雖均不復記憶，然依丙○○上揭證言，可見本案係起因
    於乙○○向丙○○借款之數額糾紛，致乙○○心生不滿而尾
    隨丙○○進入車內後座，雙方在車上先發生口角，乙○○隨
    即以手持利器自後方向前伸至駕駛座，再刺入丙○○之右胸
    ，拔出後仍一再喝令丙○○下車，終由隨同乙○○上車之紀
    漢龍勸阻而逃離現場之事實，亦可見丙○○及乙○○雖曾激
    烈口角，但尚無互相扭打之情形。
  (三)證人即當時陪同乙○○至現場之紀漢龍於原審審理中到庭證
    稱：被告乙○○在94年11月22日要我載他去找朋友，但並沒
    有告訴我所為何事，到場後乙○○與丙○○在三多路的人行
    道上碰面，我則離他們約1 台車的距離，他們2 人見面後約
    隔了1 至2 分鐘便發生爭吵，為何事爭吵我不清楚，我並沒
    有上前排解，只聽到有關於「錢」的事情，後來丙○○上車
    進入駕駛座，乙○○就叫我跟他一起上車，我自左方後車門
    上車坐在丙○○正後方，乙○○則自右方後車門上車坐在副
    駕駛座後方（即丙○○右後方），我在打電話，丙○○及乙
    ○○在車上又再吵關於「錢」的事情，詳細情形我沒有聽清
    楚，我以為只是單純吵架，後來我聽到「碰」1 聲，看到乙
    ○○拿一把長長的類似短刀之物刺入丙○○之胸口，我嚇一
    跳，隨即勸阻並拉乙○○下車，又載他搭計程車返家。該短
    刀究竟從何而來我不清楚，乙○○當時很生氣，也有罵髒話
    ，但罵什麼我沒注意，我一直問乙○○為何要刺丙○○，但
    乙○○均未回答，我自始至終均未看到其2 人有何交付物品
    之動作等語（原審法院卷第62頁至第67頁）。此與上揭證人
    丙○○之證述內容，大致相符。可見乙○○與丙○○係先在
    三多路之人行道上發生爭執，嗣丙○○上車進入駕駛座，乙
    ○○便拉紀漢龍分自左右兩側尾隨進入後座，由乙○○坐於
    丙○○之右後方，紀漢龍則坐於左後方，此時乙○○及丙○
    ○再次發生爭吵，乙○○隨即手持一把外觀類似長尖刀之物
    向左前方駕駛座位置伸去，並刺入丙○○之胸口，隨後又以
    髒話辱罵丙○○，嗣由紀漢龍推拉下車之事實。另亦可見張
    芥偉及乙○○在車外及車內雖曾發生激烈口角，但尚未發生
    互相扭打之情形。而紀漢龍雖未親眼目睹或清楚聽聞丙○○
    與乙○○間衝突之緣由，然自其聽聞雙方係因「金錢糾紛」
    而發生爭執乙節，並參諸丙○○亦無任何毒品前科（有卷附
    丙○○之全國前案紀錄表1 紙在卷可查），可見雙方衝突之
    原因絕非如被告所言，係向丙○○購毒而丙○○交付之毒品
    份量短少所致。蓋因「毒品份量短少」而生衝突，其爭執內
    容應與毒品份量有關，而與金錢較無相涉，而今紀漢龍證稱
    並未聽聞雙方爭執有關毒品份量之事，僅聽聞與金錢糾紛有
    關，顯然雙方非因毒品份量短少而生爭執。另衡諸上揭丙○
    ○之證詞，亦與紀漢隆證稱雙方係因「金錢」問題而生爭執
    乙節較為相符，可見本案乙○○行兇動機，應如丙○○所言
    ，係乙○○向丙○○借款，但又認丙○○貸予款項過少，始
    心生不滿下手行兇（至於為何要借款，借款之條件如何，告
    訴人又何以會答應，本院無從得知）。
  (四)再證人涂寶玉於原審到庭證稱：案發當日凌晨我與丙○○在
    用餐，後來丙○○接到1 通電話，表示有朋友找他，便帶我
    一同前往現場，由丙○○開車，我坐在副駕駛座上，到場後
    ，丙○○下車與被告乙○○講了幾句話後便再上車，我當時
    在車上並未注意他們講話內容，隨後乙○○及其友人（即紀
    漢龍）就自行把後車門打開上車，乙○○則坐在我後方（即
    丙○○右後方），並將手斜向左前方放在丙○○的胸前，我
    一開始以為他們是朋友，還在想怎會出現這種動作，結果沒
    想到乙○○的手一拔出來，好像是刀子之類的東西，丙○○
    的血就噴出來，乙○○還一直喝令丙○○「你給我下車，我
    要給你死」等語，乙○○的朋友則一直勸乙○○趕快下車，
    但乙○○仍一付不肯放過丙○○的樣子，並兇狠地瞪著丙○
    ○。因乙○○當時的舉動讓我印象強烈，且讓我非常害怕，
    故我現在只記得當時乙○○之行兇舉動，至於乙○○上車後
    是否先與丙○○交談或爭執，現在記憶則不明確。而乙○○
    用以刺殺丙○○之兇器，係乙○○自行取出，且丙○○車上
    亦無擺放諸如螺絲起子或尖短刀等類之物，該兇器應係乙○
    ○自行攜往現場的等語（原審法院卷第82頁至第87頁）。此
    亦與上揭證人丙○○及紀漢龍之證詞內容，大致相符。倘確
    如乙○○所辯，其上車後確曾與丙○○發生激烈扭打，並在
    扭打過程中情急之下始持利器刺傷丙○○，則坐於副駕駛座
    之涂寶玉對此情形必有深刻印象，而今涂寶玉證稱雖不記得
    有無發生口角或爭執，然全然未見2 人扭打，僅記得乙○○
    突然持物刺進丙○○胸口之舉動，且參諸上揭證人丙○○及
    紀漢龍之證詞，亦未見乙○○上車後有先與丙○○相互扭打
    之情形，可見乙○○確未與丙○○扭打，而係在口角過程中
    ，主動且出奇不意地手持利刃迅速伸向左前方丙○○胸前，
    再行刺入丙○○之胸口。且乙○○將兇器拔出後，見丙○○
    血液大量噴出，猶無意停止，仍喝令丙○○下車，並表示要
    置丙○○於死地之意，嗣因旁坐之紀漢龍不斷勸阻，乙○○
    始未再繼續行兇而下車逃逸之事實。
  (五)被害人丙○○因遭被告持利器刺入，而受有前胸穿刺傷併內
    乳動脈損傷及左上肺葉撕裂傷、低血容性休克等傷害，已如
    前述。至造成丙○○上開傷勢之兇器，因被告堅不交代去向
    而已無從確認，然查：丙○○所受之左前胸穿刺傷，傷口深
    度約3 公分至5 公分，深至胸腔傷及肺臟，根據外傷口判斷
    為利器所傷，應屬刀傷，若為螺絲起子應不至於有3 公分至
    5 公分之傷口等情，有偵查卷附國軍高雄總醫院95年6 月23
    日醫慈字第0950002334號函1 紙所載可稽。即自丙○○之傷
    口形狀、深度等綜合判斷，被告當時應係持長約3 公分至5
    公分之尖刀刺入丙○○之右胸，此亦與上揭證人紀漢龍證稱
    被告係持一類似長尖刀之物刺入丙○○之胸口、證人涂寶玉
    亦證稱被告刺入丙○○胸口之物應係刀子之類之物品等語，
    互核相符，堪信屬實，足見被告當時持以刺入丙○○胸膛之
    兇器，係一長約3 公分至5 公分之尖刀，應無疑問。而就該
    尖刀之來源，固經與被告同行至現場之證人紀漢龍證稱當天
    未曾見到被告攜帶尖刀等利器至現場，已如前述，然一般人
    本不會在外出時隨身攜帶尖刀，縱有不法意圖而隨身攜帶，
    亦必將之藏放衣物內側伺機取出使用，況紀漢龍當日不過係
    應被告要求搭載前往現場，對被告當時究為何事前往等節，
    亦不甚了解，故未見得被告攜帶尖刀，或被告亦未對伊告知
    自己攜有尖刀乙情，亦屬正常。而本案係被告主動且毫無預
    警地持刀刺往丙○○，涂寶玉亦證稱該尖刀係被告取出，且
    丙○○、涂寶玉亦均證稱車內未曾置放尖刀或螺絲起子等物
    品，可見該尖刀確係被告先行藏置衣物內側而攜往現場，非
    如被告所辯係自丙○○車內所取得之物。再觀被告下手刺入
    之位置，係丙○○之右前胸，此乃人體心、肺等與性命攸關
    之重要臟器所在位置，倘受有異物穿刺破壞，必當危及生命
    等情，當為一般常識，被告對此亦無從諉稱不知。觀諸丙○
    ○之傷勢，其於案發後送至國軍高雄總醫院急救當時，前胸
    3 至5 公分穿刺傷併呼吸喘，臉色蒼白，血壓為78/74 毫米
    汞柱，立即接受胸管引流術，發現左側大量血胸併出血性休
    克。經大量輸液後，隨即於上午7 時20分入手術室接受開刀
    止血。經正中胸骨切開術，發現左側內乳動脈斷裂出血，經
    緊急結紮術止住出血，並修補左上肺之裂孔。手術期間共出
    血約6,000c.c. ，其就診時之傷勢若是延遲接受手術治療，
    必定回生乏術等情，亦經國軍高雄總醫院95年10月27日醫慈
    字第0950004313號函1 紙所載可證。即被告持尖刀刺入丙○
    ○之右前胸，其深度達3 至5 公分，且已危及生命，倘非被
    告故意猛力刺入，焉有可能造成如此深且危及生命之傷口，
    可見該傷勢確係被告瞄準後猛力刺入造成。再者，被告上車
    後，坐於丙○○之右後側，距離甚近，雖與丙○○發生口角
    ，然尚未發生肢體扭打，業經上揭證人丙○○、紀漢龍、及
    涂寶玉證述詳細，即非如被告所辯，係其與丙○○扭打過程
    中，因見丙○○手持不明物體欲對其不利，一時情急始拿利
    刃刺向丙○○之情形。於此情狀，以被告與丙○○當時距離
    甚近、又未扭打等節綜合以觀，被告倘無意致丙○○於死地
    ，而僅意在教訓或傷害丙○○，盡可瞄準丙○○之四肢或其
    他無關要害之部位行刺，而無甚困難，然今捨此不為，竟趁
    丙○○不備之際，出奇不意地取出預先準備之尖刀，並迅速
    伸向左前方越過丙○○之身體，再行瞄準丙○○之前右胸此
    一要害部位猛力刺入，而造成深達5 公分之傷口，嗣雖因友
    人紀漢龍極力勸阻而逃離現場，而僅刺1 刀，但亦足見被告
    主觀上確有致人於死之殺人故意，至為明確。被告雖又辯稱
    無論毒品糾紛抑或借款糾紛，金額不過3,000 元之譜，且被
    告又僅刺1 刀即逃離現場，而非連刺數刀，可見被告本無意
    取丙○○性命云云。然查，本件被害人之傷口位置乃致命部
    位，傷勢亦甚嚴重而足使人立時斃命，且被告攻擊時之力勁
    亦甚猛烈，並參諸被告下手之客觀情形、所用兇器、攻擊後
    仍繼續揚言欲取被害人性命等節綜合以觀，足見被告下手時
    確有殺害丙○○之意，已如前述。至殺人者之犯罪動機不一
    而足，且因行為人之暴戾性格程度不同亦有甚大差異，或有
    人因性格暴烈難以控制，受他人輕微挑動即萌生殺意，本非
    不可想像；或有人無法控制情緒但生性膽小，一下手行兇始
    見鑄下大錯，立時落荒而逃，亦所在多有。此種暴戾或膽小
    性格本不得以一般理性之人之常理測度，又如何單以此即據
    為有利被告之推論。是被告辯稱其無殺人故意，又辯稱係因
    扭打過程中不小心誤傷丙○○云云，顯係卸責謊言，毫無足
    採。
  (六)綜上所述，本件被告基於殺害丙○○之犯意，持尖刀猛力刺
    入丙○○之右胸，而致丙○○受有致命傷害，終因及時急救
    始幸免於難，被告殺人未遂犯行已很明確，至堪認定，所辯
    顯係卸責之詞，不足採信，應依法論科。被告辯護人雖請求
    傳訊證人李慶豪，擬證明被告是透過證人李慶豪要向被害人
    丙○○購買毒品云云，然查被告之前科有殺人未遂、違反槍
    砲彈藥刀械管制條例、竊盜、搶奪，但無毒品危害防制條例
    之前案紀錄，此有台灣高等法院被告前案紀錄表可參，實難
    認有購買毒品之情形；且依被告於警詢中之陳述，係：「．
    ．．我交給丙○○新臺幣3000元，因為說好數量是3 公克，
    但是丙○○交給我的K 他命沒有到3 公克的數量，我很生氣
    就與．．．．」云云，惟被告當時既無電子秤秤量，豈能一
    眼即知悉K 他命是否有達到約定之3 公克？且被告又稱其隨
    手拿起置放於手剎車旁之螺絲起子一節，不足採信，已如前
    述，足認被告所稱要向被害人丙○○購買毒品云云，顯與事
    實不符，更何況被告辯護人又未提供李慶豪之年籍、住址以
    供本院查證，被告罪證已明，認無再傳訊證人李慶豪之必要
    ，併予說明。
三、被告行為後，94年1 月7 日修正，同年2 月2 日公布之刑法
    ，已於95年7 月1 日施行，本件涉及之累犯、未遂犯等規定
    ，其修正前後條文內容之變更，詳如附表所示。因本件犯罪
    事實無論依新法或舊法規定，被告均構成累犯及未遂犯（詳
    下述），故不生新舊法比較之問題，均應依現行刑法規定處
    斷。
四、核被告所為，係犯刑法第271 條第2 項、第1 項之殺人未遂
    罪。被告前有如犯罪事實欄所載之前科，有台灣高等法院被
    告前案紀錄表1 紙在卷可佐，其於有期徒刑執行完畢後，5
    年內再犯本件最輕本刑為有期徒刑以上之罪，不論依修正前
    刑法或修正後刑法規定，均構成累犯，不生新舊法比較之問
    題，逕依修正後刑法第47條第1 項規定論以累犯，加重其刑
    。惟法定本刑為死刑、無期徒刑部分，依刑法第64條第1 項
    、第65條第1 項規定，均不得加重。被告雖著手於殺人行為
    之實施，惟並未發生侵害他人生命法益之結果，不論依修正
    前刑法或修正後刑法規定，均為未遂犯，應逕依修正後刑法
    第25條第1 項、第2 項之規定，按既遂犯之刑度減輕其刑。
    被告行為後，刑法已於94年2 月2 日修正公布，自95年7 月
    1 日施行，而被告所犯殺人未遂罪，其法定本刑為死刑或無
    期徒刑部分，被告行為時在舊刑法，依舊刑法第64條第2項
    規定：死刑減輕者，為無期徒刑，或15年以下12年以上有期
    徒刑，新刑法則規定：死刑減輕者，為無期徒刑；舊刑法第
    65條第2 項規定：無期徒刑減輕者，為7 年以上有期徒刑，
    新刑法則規定無期徒刑減輕者，為20年以下15年以上有期徒
    刑。經比較新舊法結果，以舊法較有利被告，依刑法第2條
    第1 項前段之規定，自應適用較有利於被告之行為時法律，
    即修正前刑法第64條第2 項、第65條第2 項規定減輕之。被
    告所犯之罪，其法定刑為「有期徒刑」部分，有加重減輕事
    宜，應先加重後減輕之。
五、原審據以論罪科刑，固非無見。惟就被告所犯殺人未遂罪，
    其法定本刑為死刑、無期徒刑部分，依法不得加重其刑，且
    減輕其刑時應比較修正前、修正後之規定，適用較有利於被
    告之行為時法律，已如前述，原判決就此部分漏未說明，尚
    有未洽。被告上訴意旨，仍執前詞，否認有殺人之犯意，指
    摘原判決不當，雖無理由，但原判決既有上開可議之處，自
    仍應由本院將原判決撤銷改判。爰審酌被告前有數次竊盜、
    搶奪等前科，此有前揭台灣高等法院被告前案紀錄表1 紙在
    卷可佐，可見被告品行本非良善。而今僅因經由友人介紹，
    而向本不認識之被害人借款，主觀上認為借得款項不足即心
    生不滿，受此微小刺激即持利刃猛力刺殺被害人胸部而欲致
    死地，是自其犯罪動機、目的、所受刺激、及其與被害人之
    關係等節綜合觀之，均毫無足憫，犯罪手段亦屬兇殘。且造
    成被害人上揭嚴重傷勢，若非急救得宜，必當回天乏術，足
    見被告犯罪所生之危險及損害實屬嚴重。又被告犯後，仍否
    認有殺人故意，甚且捏造向被害人購毒、因被害人交付毒品
    份量不足始與之扭打等謊言，以圖減免自身罪責，迄今亦未
    與被害人和解或賠償被害人損失，可見毫無悔意，犯罪後之
    態度惡劣等一切情狀，量處如主文第2 項所示之刑。至被告
    行兇所用之刀器1 把，因未扣案，且現已不知去向，已如前
    述，復無證據足資證明為被告所有，爰不予宣告沒收，附此
    敘明。
據上論結，應依刑事訴訟法第369 條第1項前段、第364 條、第
299 條第1 項前段，刑法第2 條第1 項前段、第271 條第2 項、
第1 項，第47條第1 項、第25條第1 項、第2 項，判決如主文。
本案經檢察官張金塗到庭執行職務。
中　　華　　民　　國　　96　　年　　5 　　月　　 3　　日
                  刑事第五庭    審判長法  官  曾永宗
                                      法  官  陳  箐
                                      法  官  任森銓
以上正本證明與原本無異。
如不服本判決應於收受本判決後10日內向本院提出上訴書狀，其
未敘述上訴理由者，並得於提起上訴後10日內向本院補提理由書
狀（應附繕本）「切勿逕送上級法院」。
中　　華　　民　　國　　96　　年　　5 　　月　　3 　　日
　　　　　　　　　　　　　　　　　　　書記官  廖素珍
附錄本件判決論罪科刑法條：
中華民國刑法第271條
殺人者，處死刑、無期徒刑或 10 年以上有期徒刑。
前項之未遂犯罰之。
預備犯第 1 項之罪者，處 2 年以下有期徒刑。
附表：刑法修正施行後新舊法之比較適用
┌──┬──┬───────────────────┬──┬────────────────────┐
│編號│條號│新法                                  │比較│理由                                    │
│    │    ├───────────────────┤    │                                        │
│    │    │舊法                                  │結果│                                        │
├──┼──┼───────────────────┼──┼────────────────────┤
│1   │25  │新條文已著手於犯罪行為之實行而不遂者，│    │刑法就一般未遂犯之成立要件及處罰效果，原│
│    │    │為未遂犯。                            │    │分定於刑法第二十五條第一項、第二十六條前│
│    │    │未遂犯之處罰，以有特別規定者為限，並得│    │段，立法體例不妥，刑法九十五年七月一日修│
│    │    │按既遂犯之刑減輕之。                  │    │正施行，將刑法第二十六條前段規定，改列刑│
│    │    ├───────────────────┼──┤法第二十五條第二項後段，僅涉及條文條項調│
│    │    │舊條文已著手於犯罪行為之實行而不遂者，│    │整，其成立要件及處罰效果則無變更，自無庸│
│    │    │為未遂犯。                            │    │為新舊法比較，應適用現行刑法之規定。    │
│    │    │未遂犯之處罰，以有特別規定者，為限。  │    │                                        │
├──┼──┼───────────────────┼──┼────────────────────┤
│2   │47  │新條文I受徒刑之執行完畢，            │    │(一)舊法第四十七條規定，受有期徒刑之執行完│
│    │    │   或一部之執行而赦免後，五年以內故意 │    │  畢，或受無期徒刑或有期徒刑一部之執行而│
│    │    │   再犯有期徒刑以上之罪者，為累犯，加 │    │  赦免後，五年以內再犯有期徒刑以上之罪者│
│    │    │   重本刑至二分之一。                 │    │  ，為累犯，修正後第四十七條第一項則規定│
│    │    │II 第九十八條第二項關於因強制工作而免 │    │  ，五年以內「故意」再犯有期徒刑以上之罪│
│    │    │   其刑之執行者，於受強制工作處分之執 │    │  者，為累犯，明顯限縮以「故意」再犯者為│
│    │    │   行完畢或一部之執行而免除後，五年以 │    │  限，始成立累犯（將過失犯排除於累犯適用│
│    │    │   內故意再犯有期徒刑以上之罪者，以累 │    │  之外），可見，過失犯罪在累犯之評價上已│
│    │    │   犯論。                             │    │  為變更，又因成立累犯之刑罰效果為應加重│
│    │    ├───────────────────┼──┤  其刑（加重之程度得至二分之一），是依刑│
│    │    │舊條文                                │    │  法第二條第一項但書規定，犯罪行為如發生│
│    │    │  受有期徒刑之執行完畢，或受無期徒刑或│    │  於新法修正施行前，因新法之規定顯較舊法│
│    │    │  有期徒刑一部之執行而赦免後，五年以內│    │  有利，自應適用修正後之規定，不能論以累│
│    │    │  再犯有期徒刑以上之罪者，為累犯，加重│    │  犯。（高院座談會決議第六則）。        │
│    │    │  本刑至二分之一。                    │    │(二)【故意犯罪，依新舊法均成立累犯】：按行│
│    │    │                                      │    │  為時及裁判時之法律均有處罰之規定者，法│
│    │    │                                      │    │  律之修正，不發生罪與刑之變更者，依各該│
│    │    │                                      │    │  法律規定之適用究係重在行為時或裁判時，│
│    │    │                                      │    │  作為適用法律之判斷基準。累犯修正不涉及│
│    │    │                                      │    │  犯罪構成要件之刑罰加重或減輕事由，該法│
│    │    │                                      │    │  律規定之適用應重在行為時之情形，則逕適│
│    │    │                                      │    │  用行為時法。若行為人於前案執行完畢後，│
│    │    │                                      │    │  五年內故意再犯他罪，不論依舊法第四十七│
│    │    │                                      │    │  條之規定，抑或新法第四十七條第一項之規│
│    │    │                                      │    │  定，均構成累犯，對被告而言並無有利或不│
│    │    │                                      │    │  利之情形；另最高法院九十五年五月二十三│
│    │    │                                      │    │  日刑事庭第八次庭務會議決議，亦認為「過│
│    │    │                                      │    │  失」再犯有期徒刑以上之罪，始應依修正後│
│    │    │                                      │    │  刑法第二條第一項之規定，適用最有利於行│
│    │    │                                      │    │  為人之法律。是以題示情形，應不生新舊法│
│    │    │                                      │    │  比較之問題，自應逕依現行有效之法律即修│
│    │    │                                      │    │  正後刑法第四十七條第一項之規定，論以累│
│    │    │                                      │    │  犯。                                  │
│    │    │                                      │    │(三)【擬制累犯之新舊法適用】：新法第四十七│
│    │    │                                      │    │  條第二項規定，第九十八條第二項關於因強│
│    │    │                                      │    │  制工作而免其刑之執行者，於受強制工作處│
│    │    │                                      │    │  分之執行完畢或一部之執行而免除後，五年│
│    │    │                                      │    │  以內故意再犯有期徒刑以上之罪者，以累犯│
│    │    │                                      │    │  論，修正前則無類此之規定（依司法院大法│
│    │    │                                      │    │  院釋字第一百三十三號解釋認為：刑法第四│
│    │    │                                      │    │  十七條明文規定受有期徒刑之執行完畢，或│
│    │    │                                      │    │  受無期徒刑或有期徒刑一部之執行，而赦免│
│    │    │                                      │    │  後，五年以內再犯有期徒刑以上之罪者為累│
│    │    │                                      │    │  犯，所謂赦免，經本院院解字第三五三四號│
│    │    │                                      │    │  解釋係指特赦及免除其刑者而言，不包括大│
│    │    │                                      │    │  赦在內。其所稱免除其刑，係指基於赦免權│
│    │    │                                      │    │  作用之減刑而免除其刑而言。其他如刑法第│
│    │    │                                      │    │  二十三條但書、第二十四條第一項但書、第│
│    │    │                                      │    │  二十六條但書、第二十七條等所規定之免除│
│    │    │                                      │    │  其刑，既非基於赦免權之作用），而係應依│
│    │    │                                      │    │  刑事訴訟法諭知免刑之判決，並無徒刑之執│
│    │    │                                      │    │  行，與累犯之構成要件無關，自不包括在內│
└──┴──┴───────────────────┴──┴────────────────────┘
